【裁判字號】    97,交易,284
【裁判日期】    971121
【裁判案由】    公共危險
【裁判全文】
臺灣桃園地方法院刑事判決             97年度交易字第284號
公  訴  人  臺灣桃園地方法院檢察署檢察官
被      告  甲○○
上列被告因公共危險案件，經檢察官聲請簡易判決處刑（97年度
偵字第9199號），經本院認有刑事訴訟法第451 條之1 第4 項但
書第3 款之情形，改行通常訴訟程序，被告於本院準備程序進行
中，就被訴事實為有罪之陳述，經本院告知簡式審判程序意旨，
並聽取公訴人及被告之意見後，本院裁定依簡式審判程序審理，
並判決如下：
    主  文
甲○○服用酒類，不能安全駕駛動力交通工具而駕駛，處罰金新
臺幣肆萬貳仟元，如易服勞役，以新臺幣壹仟元折算壹日。緩刑
貳年，緩刑期內付保護管束。
    事  實
一、甲○○自民國97年2 月11日凌晨1 時許起至同日凌晨4 時許
    止，在桃園縣中壢市○○路世紀KTV 內飲用高粱酒，已達不
    能安全駕駛動力交通工具之程度，竟於飲酒後同日凌晨5 時
    許駕駛車牌號碼2170-KD 號自用小客車，沿桃園縣觀音鄉○
    ○路○ 段由東往西方向行駛，嗣於同日上午6 時許，行經桃
    園縣觀音鄉○○路○ 段與濱海路口，因酒後注意力降低未能
    注意車前狀況而與廖文佑駕駛之車牌號碼IBT-208 號重型機
    車發生碰撞，使廖文佑人車倒地因而受有左側鎖骨閉鎖性骨
    折等傷害（傷害部分，業經臺灣桃園地方法院檢察署以97年
    度偵字第9199號為不起訴處分），經警據報到場處理，於同
    日上午6 時53分測得甲○○呼氣所含酒精濃度為每公升0.10
    毫克，經回溯推算甲○○駕車時呼氣酒精濃度值應為每公升
    0.25毫克，顯已達不能安全駕駛動力交通工具致生公共危險
    而遭查獲。
二、案經桃園縣政府警察局大園分局移送臺灣桃園地方法院檢察
    署檢察官偵查後聲請以簡易判決處刑。
    理  由
一、按檢察官聲請以簡易判決處刑之案件，經法院認為有刑事訴
    訟法第451 條之1 第4 項但書之情形者，應適用通常程序審
    判之，同法第452 條定有明文，經查，本件被告被訴公共危
    險一案，本院認檢察官之聲請有刑事訴訟法第451 條之1 第
    4 項但書第3 款所定之事由，不得以簡易判決處刑，爰依刑
    事訴訟法第452 條之規定，改用通常程序審判之。又按本件
    被告所犯係死刑、無期徒刑或最輕本刑為三年以上有期徒刑
    以外之罪，亦非屬臺灣高等法院管轄第一審之案件，其於準
    備程序中就被訴事實為有罪之陳述，經本院告知簡式審判程
    序之旨，並聽取當事人意見後，經本院依刑事訴訟法第273
    條之1 第1 項規定裁定進行簡式審判程序，合先敘明。
二、上揭事實，業據被告甲○○供承不諱，核與證人廖文佑於警
    詢中證述情節相符，復有酒精測定紀錄表、刑法第185 條之
    3 案件測試觀察紀錄表、汽車駕駛人酒後駕車生理協調平衡
    檢測紀錄卡、舉發違反道路交通管理事件通知單在卷可稽。
    按刑法第185 條之3 所規定之服用酒類，不能安全駕駛動力
    交通工具而駕駛者，應負刑事責任之立法目的，乃係因為整
    體社會利益可能遭到違規者的傷害，故此不必等到違規行為
    引起具體危險狀態，於此即以國家刑罰權之手段介入，以強
    化一般預防功能，換言之，條文中所稱「不能安全駕駛動力
    交通工具」係屬不確定之法律概念，除衡之行為人駕車時飲
    用酒類之程度及血液中酒精含量之多寡外，並應參以行為人
    當時之精神狀態、駕馭車輛之情形及對於交通號誌或指揮之
    遵守能力，以資相佐，斷非徒以飲酒數量作為取決是否成罪
    之唯一標準，否則，個人酒量殊異，偶因特殊情狀致未達平
    日精神狀態者亦所在多有，欲以劃一標準遽為能否安全駕車
    或酒醉之論斷，誠屬難能。另依醫學文獻所知，單次飲用酒
    精後之生理、心理變化，主要與代謝酒精的兩種主要酵素乙
    醇去氫脢（簡稱ADH） 、乙醛去氫脢（簡稱ALDH）有關，AD
    H 作用乃將血液內之乙醇代謝為乙醛，因而決定酒精代謝之
    快慢，而ALDH則再將產生之乙醛進一步代謝，最後成為其他
    碳水化合物，而「飲酒後會產生臉潮紅、頭痛、心跳加速等
    自主神經系統亢奮現象，主要乃與乙醛在血液中蓄積的程度
    有關」。雖然ALDH的代謝能力會因個人體質而有所差異，故
    每個人飲酒後之生理反應不同，惟ADH 則個別差異不大，因
    此同種族間之酒精清除率相近，一般而言飲用同量酒精後對
    每個人之身體影響應屬類似，故依血中酒精濃度得判定酒精
    對於人體影響之程度，當血中酒精濃度於呼氣濃度值達每公
    升0.25毫克時，將造成飲酒者輕度協調功能降低；而當呼氣
    濃度值達每公升0.25至0.4 毫克時，肇事率為平常之2 至6
    倍；當呼氣濃度值達每公升0.4 至0.5 毫克時，肇事率為平
    常之6 至7 倍；當呼氣濃度值達每公升0.5 至0.55毫克時，
    肇事率為平常之7 至10倍（參照行政院國軍退除役官兵輔導
    委員會台北榮民總醫院88年8 月5 日北總內字第26868 號
    函及中央警察大學交通學系暨交通管理研究所蔡志中教授之
    研究報告，酒精濃度與肇事率之關係一文，臺灣高等法院檢
    察署88年11月編印「不能安全駕駛」認定標準之相關論文資
    料）。被告係於97年2 月11日凌晨5 時許起駛上路，業據其
    於本院準備程序期日所供明（參本院97年度交易字第284 號
    卷第16頁），而其於肇事後經警對其實施吐氣所含酒精濃度
    測試之時間係同日6 時53分許，二者時間相隔約2 小時，而
    按人體內之酒精約95％很快經代謝機轉氧化為二氧化碳及水
    而排出體外，只有5 ％以原型由呼氣或腎臟排出，人體在喝
    酒後，約30至120 分鐘後血液酒精濃度可達到尖峰，然後慢
    慢代謝排出體外，推算方式依據WIDMARK 研究，人體內血中
    酒精濃度每小時遞減10～20 MG/DL及血液酒精濃度約為呼氣
    酒精濃度2000倍之報告來計算乙節，亦有法務部法醫研究所
    93年1 月13日法醫毒字第0930000052號函敘明，則依上開血
    液中酒精濃度其消減速率以每小時遞減15MG/DL （15MG/DL
    除以1000為0.0015％，再乘以5 為0.075MG/DL即為吐氣所含
    酒精濃度之數值）來加計反推，則被告於起駛上路時之吐氣
    所含酒精濃度約應為每公升0.25毫克（計算式：0.1MG/DL+0
    .075MG/ DL×2HR=0.25MG/DL ，小數點2 位以下4 捨5 入）
    ，該數值超出法律所容許之每公升0.25毫克，依據上開文獻
    所載，可知其肇事率約為平常之2 至4 倍，復參以被告於上
    揭時、地於駕車通過桃園縣觀音鄉○○路與中山路1 段路口
    時，未注意車前狀況而與廖文佑駕駛之車牌號碼IBT-208 號
    重型機車發生碰撞，被告所駕駛之車牌號碼2170-KD 號自用
    小客車係車頭左前方碰撞廖文佑所駕駛之重型機車右側車身
    ，使廖文佑人車倒地因而受有左側鎖骨閉鎖性骨折等傷害（
    傷害部分，業經臺灣桃園地方法院檢察署以97年度偵字第91
    99號為不起訴處分），此業據證人廖文佑證述屬實，並有道
    路交通事故現場圖、道路交通事故調查報告表(一)、(二)及現場
    蒐證照片18幀在卷可佐，益徵被告於上開時地駕駛前開自用
    小客車時，注意力及控制力欠佳，顯然已達不能安全駕駛動
    力交通工具之狀態甚明。本案事證明確，被告犯行堪以認定
    ，應依法論科。
三、核被告所為，係犯刑法第185 條之3 不能安全駕駛動力交通
    工具罪。爰審酌被告智識程度、犯罪手段、並未造成重大實
    害、犯罪後坦承犯行，態度尚稱良好等情，量處如主文所示
    之刑，並諭知罰金易服勞役之折算標準，以示懲儆。被告前
    未曾因故意犯罪受有期徒刑以上刑之宣告，此有臺灣高等法
    院被告前案紀錄表及刑案資料查註紀錄表各1 份在卷可查，
    因一時短於思慮而酒醉後駕車，且因而肇事，經此偵、審程
    序予以告誡後當知所警惕，相信不會再犯，本院認為前開對
    其所宣告之刑，以暫不執行為適當，爰併予宣告緩刑2 年，
    以勵自新。再因被告係酒後不能安全駕駛而駕車，而近年政
    府行政部門迭經透過傳播媒體大力宣導酒醉後不得開車之政
    令及法律知識，傳播媒體更時時透過影像、文字描繪傳達出
    因酒醉後駕車所造成之用路人受傷、死亡及損害公共設施等
    情形，被告為一具有相當智識經驗之成年人，當能知曉酒醉
    後駕車對所有用路人之安全有相當程度之危險性，竟無視禁
    令，足見其守法觀念有待加強，為使其習得正確之法律概念
    並遏止被告仍有酒醉後駕車之可能，及時刻記取酒醉後駕車
    係不法之行為，有加強對被告追蹤、考核及輔導之必要，是
    就被告於緩刑期內，併予宣付保護管束，以收緩刑之效，並
    發揮附條件緩刑制度之立意，相信如此當較僅給予被告罰金
    、或處以拘役、6 個月以下有期徒刑而得易科罰金甚或拘束
    其身體自由之刑罰，更能達到法律制定之目的。
據上論斷，依刑事訴訟法第273 條之1 第1 項、第299 條第1 項
前段，刑法第185 條之3 、第42條第3 項、第74條第1 項第1 款
、第93條第1 項，刑法施行法第1 條之1 ，判決如主文。
本案經檢察官柯博齡到庭執行職務。
中    華    民    國    97    年    11    月    21    日
                  交通法庭  法  官  張  詠  晶
以上正本證明與原本無異。
如不服本判決應於收受本判決後10日內向本院提出上訴書狀，並
應敘述具體理由，如未敘述上訴理由者，應於上訴期間屆滿後20
日內補提理由書狀於本院（均須按他造當事人之人數附繕本）「
切勿逕送上級法院」。
                            書記官  王  峻  宏
中    華    民    國    97    年    11    月    25    日
附錄本案論罪科刑依據之法條：
中華民國刑法第185條之3
服用毒品、麻醉藥品、酒類或其他相類之物，不能安全駕駛動力
交通工具而駕駛者，處1 年以下有期徒刑、拘役或科或併科15萬
元以下罰金。


司法院資訊處製作；財團法人民間司法改革基金會備份。
